【裁判字號】    97,訴,5881
【裁判日期】    971119
【裁判案由】    侵權行為損害賠償
【裁判全文】
臺灣臺北地方法院民事判決              97年度訴字第5881號
原      告  乙○○
訴訟代理人  廖修譽律師
被      告  甲○○
上列當事人間因妨害名譽案件，原告於刑事訴訟程序附帶提起民
事訴訟，請求侵權行為損害賠償事件，經本院刑事庭裁定移送，
本院於民國97年11月5日言詞辯論終結，判決如下：
    主  文
被告應給付原告新臺幣貳拾萬元，及自民國九十七年五月六日起
至清償日止，按年息百分之五計算之利息。
原告其餘之訴駁回。
訴訟費用由被告負擔二分之一，餘由原告負擔。
本判決第一項得假執行；但被告如以新臺幣肆拾萬元為原告預供
擔保後，得免為假執行。
原告其餘假執行之聲請駁回。
    事實及理由
一、原告主張：伊與被告均為臺北市光復國小教師，因對學生事
    務之處理有所爭執，被告竟心生不滿，基於公然侮辱之犯意
    ，於民國96年4月9日，在臺北市光復國小附近網路咖啡店內
    ，利用網際網路連線至無名小站網站，在其所申請、可供不
    特定多數人瀏覽觀看之TULIU帳號部落格（網址：http：//
    www.wretch.cc/blog/tuliu），刊登標題為「藍天白雲離我
    好近」，副標題為「你才是個欠幹的爛貨」一文，文中以「
    故ＸＸ，你個死雞巴爛貨」、「賤也賤不過你」（下稱系爭
    文章）等語公然侮辱伊，侵害伊之人格法益及名譽，伊因此
    受有精神上痛苦，爰依侵權行為之法律關係，請求被告賠償
    精神慰撫金新台幣（下同）800,000元等語。並聲明求為判
    決：(一)被告應給付伊800,000元，及自97年5月6日起至清償
    日止，按年息5%計算之利息。(二)願供擔保請准宣告假執行。
二、被告則以：伊固有於前揭網站，在伊所有之TULIU帳號部落
    格刊登系爭文章，惟伊只是抒發情緒，無侮辱原告之意思等
    語置辯。並聲明求為判決：(一)原告之訴及假執行之聲請均駁
    回。(二)如受不利判決，願供擔保，請准宣告免為假執行。
三、兩造不爭執及爭執之事項：
  (一)兩造不爭執事項
  1.兩造均為臺北市光復國小教師。
  2.被告於96年4月9日，利用網際網路連線至無名小站網站，在
    其所申請、可供不特定多數人瀏覽觀看之TULIU帳號部落格
    （網址：http：// www.wretch. cc/blog/tuliu），刊登標
    題為「藍天白雲離我好近」，副標題為「你才是個欠幹的爛
    貨」一文，文中以「故ＸＸ，你個死雞巴爛貨」、「賤也賤
    不過你」等語，公然侮辱原告。
  3.被告因於上揭時地公然侮辱原告，經原告提起妨害名譽告訴
    ，案經台北地檢署以96年度偵字第20457號起訴，並經本院
    以97年度簡字第623號刑事簡易判決判處被告公然侮辱人，
    處拘役10日，並得易科罰金，被告不服，提起上訴，經本院
    以97年度簡上字第130號刑事判決，駁回上訴，全案確定在
    案。
  4.兩造同意本件原告請求金額之利息起算日為97年5月6日。
  (二)兩造爭執事項：被告是否有為侵權行為？若有，其應賠償之
    金額若干？
四、得心證之理由：
  (一)原告主張被告於上揭時間，利用網際網路連線至無名小站網
    站，在其所申請、可供不特定多數人瀏覽觀看之TULIU帳號
    部落格（網址：http：// www.wretch. cc/blog/tuliu），
    刊登標題為「藍天白雲離我好近」，副標題為「你才是個欠
    幹的爛貨」之系爭文章，文中以「故ＸＸ，你個死雞巴爛貨
    」、「賤也賤不過你」等語，公然侮辱原告等情，業據被告
    自認而不爭執。此外，被告之前揭行為，業經原告提出告訴
    ，並經本院刑事庭以妨害名譽罪判處拘役在案，此經本院依
    職權調取本院97年度簡上字第130號刑事卷宗核閱屬實，並
    有刑事判決一份附卷足憑，是被告確有故意不法侵害原告名
    譽，洵堪認定。
  (二)按因故意或過失，不法侵害他人之權利者，負損害賠償責任
    ，民法第184條第1項定有明文。又不法侵害他人之身體、健
    康、名譽、自由、信用、隱私、貞操，或不法侵害其他人格
    法益而情節重大者，被害人雖非財產上之損害，亦得請求賠
    償相當之金額，民法第195條第1項前段亦有明文。而不法侵
    害他人之非財產上損害賠償，應斟酌雙方身分、地位、資力
    與加害程度，及其他各種情形而核定其金額（最高法院86年
    度台上字第511號判決參考）。本件被告身為教師，更應謹
    言慎行，以為表率，僅因對學生事務處理有所爭執即忿忿不
    平，在公眾得以共見共聞之網路部落格內張貼載有輕蔑、令
    人難堪言詞之文章內容辱罵同為教師之原告之事實，已如前
    述，顯有不法侵害原告之名譽，原告遭受被告公然辱罵致名
    譽受損，精神上確實受有痛苦，其請求非財產上之損害，即
    屬有據。經查，原告為研究所肄業中，為國小教師，每月薪
    資約54,000餘元，96年度有利息所得4筆，執行業務所得及
    獎金給予各1筆，財產總額71,951元；而被告為大學畢業，
    為國小教師，每月薪資約48,000餘元，96年度有利息所得3
    筆，財產總額21,870元等情，為兩造所不爭執，並有本院稅
    務電子閘門財產所得調件明細表（見本院卷第53-57頁）可
    參。本院審酌兩造之教育程度、社會地位、經濟狀況等一切
    情形，並斟酌原告身為教師，竟遭被告在公眾得以共見共聞
    之網路部落格內張貼載有輕蔑、令人難堪言詞之文章內容辱
    罵，名譽受損，精神至感痛苦，認原告請求之慰撫金以200,
    000元為適當，逾此部分之請求，不應准許。從而，原告依
    侵權行為之法律關係，請求被告給付慰撫金200,000元，及
    自97年5月6日起至清償日止，按年息5%計算之利息，為有理
    由，逾此部分之請求，為無理由，應予駁回。
五、兩造陳明願供擔保，聲請宣告假執行或免為假執行，經核原
    告勝訴部分，所命給付金額未逾50萬元，應依職權宣告假執
    行；被告之聲請，合於法律之規定，爰酌定相當之擔保金額
    宣告之；原告其餘假執行之聲請，因訴之駁回而失所依附，
    應併予駁回。
六、本件事證已臻明確，兩造其餘主張、陳述及證據，於結果之
    判斷均不生影響，爰不一一贅述，附此敘明。
七、結論：原告之訴一部有理由，一部無理由，依民事訴訟法第
    79條、第389 條第1 項第5 款、第392 條第2 項，判決如主
    文。
中    華    民    國    97    年    11    月  19    日
                 民事第三庭   審判長法  官  丁蓓蓓
                                    法  官  孫正華
                                    法  官  魏式瑜
以上正本係照原本作成
如對本判決上訴，須於判決送達後20日內向本院提出上訴狀
中    華    民    國    97    年    11    月  19    日
                                    書記官  高雲龍


司法院資訊處製作；財團法人民間司法改革基金會備份。
